【裁判字號】    85,台上,1063
【裁判日期】    850229
【裁判案由】    妨害自由
【裁判全文】
最高法院刑事判決                              八十五年度台上字第一○六三號
    上  訴  人  甲○○
    選任辯護人  林永頌律師
    上  訴  人  乙○○
右上訴人等因妨害自由案件，不服台灣高等法院中華民國八十四年六月廿二日第二審
判決（八十四年度上訴字第二三三九號，起訴案號：台灣台北地方法院檢察署八十二
年度偵字第二六五一七號），提起上訴，本院判決如左：
    主  文
原判決關於甲○○部分撤銷，發回台灣高等法院。
其他上訴駁回。
    理  由
撤銷發回更審部分：
本件原判決認定上訴人甲○○與乙○○（因上訴不合法而判刑確定詳後述）為米琪樹
（判刑確定）、吳建雄間債務問題，出面代米女索討，而基於共同犯意，夥同另五名
不詳姓名成年男子，於民國八十二年七月七日下午二時許，約出吳建雄後，挾持其上
車至台北市立療養院後方山區毆打吳某，並強迫簽發本票，再押往同市○○街籌款未
果，又將吳建雄押返其宜蘭縣壯圍鄉○○路七十號家中，由其兄吳添麒簽發本票，應
允代償債務後，始予釋放，計剝奪吳建雄行動自由達八、九小時等情。因而維持第一
審判處上訴人妨害自由罪刑之判決，駁回其在第二審之上訴，固非無見。
惟按被告之自白，須非出於強暴、脅迫、利誘、詐欺或其他不正之方法，且與事實相
符者，始得採為證據，故審理事實之法院，遇有被告對於自白提出刑求之抗辯時，應
先於其他事實而為調查。本件共同被告米琪樹、乙○○雖於警訊中自白犯罪，惟在第
一審即辯稱「我拒簽名，被恐嚇而蓋章」「不敢不簽名」「警察恐嚇我蓋章」各等語
（第一審卷第廿五頁反面、第一三八頁），原審對此刑求之辯解，未予調查是否屬實
，遽採該共同被告之自白為論罪依據，自有未合。又證人吳坤財、吳添麒在第一審審
理中均證稱，無法確定上訴人案發時在場（第一審卷第一三六、一三七頁），原判決
對此有利上訴人之證據如何不足採信，未見論，亦有理由未備之違誤。再有罪之判
決書，應於理由內詳載科刑時就刑法第五十七條各款所定事由審酌之情形，刑事訴訟
法第三百十條第三款定有明文。本件原審對屬累犯之共同被告乙○○判處有期徒刑一
年，對非累犯之上訴人卻處有期徒刑一年二月，並未於理由內詳述其認定之依憑，亦
屬判決不備理由。此部分上訴意旨指摘原判決不當，非無理由，應認有撤銷發回更審
之原因。
上訴駁回部分：
查第三審上訴書狀，應述上訴之理由，其未述者，得於提起上訴後十日內補提理
由書於原審法院，已逾上述期間，而於第三審法院未判決前仍未提出上訴理由書狀者
，第三審法院應以判決駁回之，刑事訴訟法第三百八十二條第一項、第三百九十五條
後段規定甚明。本件上訴人乙○○因妨害自由案件，不服原審判決，於民國八十四年
七月十四日提起上訴，並未述理由，迄今逾期已久，於本院未判決前仍未提出，依
上開規定其上訴自非合法，應予駁回。
據上論結，應依刑事訴訟法第三百九十五條後段、第三百九十七條、第四百零一條，
判決如主文。
中      華      民      國    八十五    年      二      月    二十九    日
                              最高法院刑事第九庭
                                  審判長法官  謝  家  鶴
                                        法官  羅  一  宇
                                        法官  吳  昭  瑩
                                        法官  花  滿  堂
                                        法官  林  永  茂
      右正本證明與原本無異
                                              書  記  官
中      華      民      國    八十五    年      三      月      六      日


司法院資訊處製作；財團法人民間司法改革基金會備份。
